臺灣高雄地方法院刑事判決　　　　　　 96年度交訴字第150號
公　訴　人　臺灣高雄地方法院檢察署檢察官
被　　　告　甲○○
選任辯護人　吳春生律師
上列被告因業務過失致死案件，經檢察官提起公訴（96年度偵字
第12163 號），嗣因被告就被訴事實為有罪之陳述，經合議庭裁
定由受命法官獨任適用簡式審判程序審理，本院判決如下：
    主  文
甲○○犯業務過失致人於死罪，處有期徒刑陸月，如易科罰金，
以新臺幣壹仟元折算壹日。緩刑貳年。
    事  實
一、甲○○從事汽車螺帽加工業，以載運貨物為其附隨之業務，
    為從事業務之人。於民國96年4 月26日17時5 分，駕駛車牌
    號碼D8-2756 號自小貨車自高雄縣大寮鄉○○路56號客戶工
    廠欲出外，行經上開工廠大門時，本應注意車輛由路外工廠
    駛入車道右轉時，應讓行進中之車輛優先通行，而依當時天
    候晴、日間自然光線、柏油路面乾燥無缺陷且無障礙物、視
    距良好，並無不能注意之情事，竟疏未注意及此，冒然自上
    開工廠門口處右轉駛入華東路由南往北方向行駛，適有蔡信
    璋騎乘車牌號碼GG8-111 號重型機車沿上開路段同向行駛，
    行至華東路58號前，因閃煞不及，致蔡信璋所騎乘之上開機
    車左前方車頭追撞甲○○上開自小貨車左側車身備胎處，蔡
    信璋因而人車倒地，經送往長庚紀念醫院高雄分院急救，仍
    於同日21時許不治死亡，甲○○並於犯罪未發覺前，主動向
    到場處理員警坦承為肇事者，自首而願意接受裁判。
二、案經丙○○訴由高雄縣政府警察局林園分局報告臺灣高雄地
    方法院檢察署檢察官偵查起訴。
    理  由
一、按本件被告所犯係死刑、無期徒刑、最輕本刑為3 年以上有
    期徒刑以外之罪，其於準備程序就前揭被訴事實為有罪之陳
    述，經受命法官告知簡式審判程序之旨，並聽取其與公訴人
    之意見後，合議庭認無不得或不宜改依簡式審判程序進行之
    情事，依刑事訴訟法第273 條之1 第1 項、第284 條之1 規
    定，裁定本件由受命法官獨任進行簡式審判程序，合先敘明
    。
二、上揭犯罪事實，業據被告於本院審理中坦承不諱，並有高雄
    縣政府警察局林園分局道路交通事故現場圖、道路交通事故
    調查報告表(一)、(二)、長庚紀念醫院病歷摘要、高雄縣政府警
    察局林園分局車禍處理小組轄區變屍報驗調查報告表、臺灣
    高雄地方法院檢察署法醫驗斷書、相驗屍體證明書各1 份、
    高雄縣政府警察局林園分局交通事故現場蒐證照片14張、被
    告所提高雄縣大寮鄉○○路56號工廠內門口方向監視錄帶畫
    面擷取照片42張、臺灣省高屏澎車輛行車事故鑑定委員會96
    年6 月6 日高屏澎鑑字第960346號鑑定意見書、臺灣省車輛
    行車事故覆議鑑定委員會96年9 月27日府覆議字第09662030
    23號函所稱覆議結論在卷可稽。而「行車前應注意之事項，
    依下列規定：…六、起駛前應顯示方向燈，注意前後左右有
    無障礙或車輛行人，並應讓行進中之車輛行人優先通行。」
    、「汽車行駛至交岔路口，其行進、轉彎，應依下列規定：
    …七、轉彎車應讓直行車先行。」，道路交通安全規則第89
    條第1 項第6 款、第102 條第1 項第7 款定有明文。被告所
    駕駛之小貨車係由路外工廠欲駛入道路且又直接右轉，被告
    自應遵守上開二規定而為駕駛，且被告為領有小貨車駕駛執
    照之駕駛人，對上開規定應知之甚詳；而肇事當時天候晴，
    夜間照明，光線、視距均良好，路面乾燥、無缺陷、無障礙
    物等情，有道路交通事故調查報告表1 份附卷可佐，足認被
    告當時並無不能注意之情事，竟疏未注意被害人蔡信璋行進
    中之機車並讓其優先通行，冒然自工廠駛入車道並右轉以致
    肇事，是被告自有過失之責，此亦有臺灣省高屏澎區車輛行
    車事故鑑定委員會鑑定意見書之鑑定意見及臺灣省車輛行車
    事故覆議鑑定委員會之鑑定意見在卷可佐，而被告之過失駕
    駛行為，與被害人蔡信璋之死亡間具有相當因果關係。是被
    告之任意性自白核與事實相符，洵堪採為論罪科刑之依據。
    本案事證明確，被告犯行堪以認定，應依法論科。
三、被告雖承認有檢察官起訴書所指之過失行為，惟就本件車禍
    之發生另稱被害人蔡信璋於發生本件事故時因有邊騎機車邊
    聽MP3 （音樂）之情形，認為被害人對本件車禍之發生亦有
    過失，並以臺灣省車輛行車事故覆議鑑定委員會之鑑定意見
    已刪除原臺灣省高屏澎區車輛行車事故鑑定委員會鑑定意見
    書鑑定意見中認被害人駕駛重機車肇事因素等語句，及請求
    本院訊問證人郭仁泰欲證明上開情事，惟查臺灣省車輛行車
    事故覆議鑑定委員會之鑑定意見雖刪除原臺灣省高屏澎區車
    輛行車事故鑑定委員會鑑定意見書鑑定意見中認被害人駕駛
    重機車肇事因素等語句，並非表示被害人就車禍之發生存有
    肇事因素，而係認被害人有無肇事因素應再行調查，而經本
    院訊問證人郭仁泰後，證人雖稱車禍發生時有看到被害人有
    帶著MP3 ，但其不能證明被害人於車禍發生時確有邊聽音樂
    邊騎車之情形，且證人稱被害人所帶MP3 去醫院時還帶著，
    後來東西不知道是誰拿去了云云，經本院函詢長庚醫院高雄
    分院被害人送往醫院時身上是否有攜帶MP3 等物品及事後是
    否有將該物交家屬簽收等事，該院答稱查閱病患就診病歷並
    無受理保管被害人隨身物品相關紀錄，故並無證據證明被害
    人對本件車禍之發生亦有過失，自無從認定被害人就車禍之
    發生亦需負肇事責任，故被告所辯並不足採。
四、按刑法上所謂業務，係指個人基於其社會地位繼續反覆所執
    行之事務，包括主要業務及其附隨之準備工作與輔助事務在
    內（最高法院89年度台上字第8075號判例足資參照），被告
    係從事汽車螺帽加工，開小貨車載運貨物也是其業務之一，
    業據被告自承在卷（相驗卷第3 頁背面），核被告所為，係
    犯刑法第276 條第2 項業務過失致人於死罪。被告於肇事後
    留在事故現場，向前往現場處理事故，尚不知肇事者為何人
    之員警坦承肇事，並接受裁判之事實，有高雄縣政府警察局
    林園分局交通事故肇事人自首情形紀錄表附於警卷可稽，是
    被告之行為符合刑法第62條前段自首之規定（被告固辯稱被
    害人對本件車禍之發生亦有過失，縱其辯解不可採，但此係
    被告訴訟法上合法權利之行使，不影響其已經認罪及自首規
    定之適用），且本院查被告並無任何不得減輕之事由，故予
    以減輕其刑。爰審酌被告駕駛自小貨車由路外工廠駛入車道
    右轉時，未讓行進中車輛先行發生本件事故，並致被害人蔡
    信璋傷重不治死亡，造成被害人家屬無法彌補之傷痛，惟被
    告犯後坦承犯行，態度良好，又其並未受有期徒刑以上刑之
    宣告，有台灣高等法院被告前案紀錄表1 份在卷可稽，並已
    與被害人家屬達成和解，有調解書1 份在卷可佐，及被告符
    合自首規定故予減輕其刑、車禍發生之其他經過等一切情狀
    ，量處如主文所示之刑，併諭知易科罰金之折算標準如主文
    所示。末按，被告前未曾受有期徒刑以上刑之宣告，素行尚
    稱良好，如上所述有臺灣高等法院被告前案紀錄表1 份在卷
    可稽，其於本院審理時業已與被害人家屬達成和解，茲念其
    僅因一時失慮，致罹刑典，其經此偵、審教訓後，應知所警
    惕，信無再犯之虞，本院認所宣告之刑以暫不執行為適當，
    併予宣告2 年之緩刑期間，以啟自新。
據上論斷，應依刑事訴訟法第273 條之1 第1 項、第284 條之1
、第299 條第1 項前段，刑法第276 條第2 項、第41條第1 項前
段、第62條前段、第74條第1 項第1 款，刑法施行法第1 條之1
，判決如主文。
本案經檢察官乙○○到庭執行職務。
中　　華　　民　　國　　96　　年　　12　　月　　31　　日
                  臺灣高雄地方法院交通法庭
                      法　官      黃紀錄
以上正本證明與原本無異。
如不服本判決應於收受本判決後10日內向本院提出上訴書狀，並
應敘述具體理由，如未敘述上訴理由者，應於上訴期間屆滿後20
日內補提理由書狀於本院（均須按他造當事人之人數附繕本）「
切勿逕送上級法院」。
中　　華　　民　　國　　96　　年　　12　　月　　31　　日
 　　　　　　　　　　 書記官      林志衡
中華民國刑法第276條（過失致死罪）
因過失致人於死者，處2 年以下有期徒刑、拘役或2 千元以下罰
金。
從事業務之人，因業務上之過失犯前項之罪者，處5 年以下有期
徒刑或拘役，得併科3 千元以下罰金。
